最高法院刑事判決　　　　　　　　　 111年度台上字第2062號
上　訴　人　許志遠
 
 
　　　　　　張耀仁
 
 
上 列一 人
原審辯護人　范晉魁律師
上　訴　人　林弘斌
 
 
上 列一 人
選任辯護人　林仕文律師
上列上訴人等因強盜等罪案件，不服臺灣高等法院中華民國 110
年11月18日第二審判決（109 年度上訴字第2887號，起訴案號：
臺灣士林地方檢察署107年度偵字第17849、17850號、108年度偵
字第4840號），分別由許志遠、林弘斌提起上訴及張耀仁原審之
辯護人代為上訴，本院判決如下：
    主  文
上訴駁回。
    理  由
壹、許志遠、林弘斌加重強盜部分：
一、按刑事訴訟法第377 條規定，上訴於第三審法院，非以判決
    違背法令為理由，不得為之。是提起第三審上訴，應以原判
    決違背法令為理由，係屬法定要件。如果上訴理由書狀並未
    依據卷內訴訟資料，具體指摘原判決不適用何種法則或如何
    適用不當，或所指摘原判決違法情事，顯與法律規定得為第
    三審上訴理由之違法情形，不相適合時，均應認其上訴為違
    背法律上之程式，予以駁回。
二、本件原審審理結果，認定上訴人許志遠、林弘斌有如原判決
    事實欄（下稱事實欄）三所載加重強盜之犯行明確，因而撤
    銷第一審該部分許志遠、林弘斌之科刑判決，變更此部分檢
    察官所引起訴法條，改判分別論處許志遠、林弘斌犯其附表
    （下稱附表）編號5 所示共同攜帶兇器強盜各罪刑。
三、原判決認定許志遠、林弘斌上開犯行，係綜合許志遠、林弘
    斌之部分供述、證人李佳倫、林哲霆（以上2 人為被害人）
    、簡思穎（李佳倫之女友）與上訴人張耀仁等人之證述及卷
    內相關證據資料，而為論斷。並依調查所得之直接、間接證
    據為合理推論，相互勾稽，說明許志遠、林弘斌如何共同意
    圖為自己不法所有，基於犯意聯絡，分工持刀脅迫恫稱「求
    財」，並徒手或持刀毆擊李佳倫、林哲霆成傷，喝令不要動
    、跪下，壓制李佳倫、林哲霆之意思自由，至使不能抗拒，
    而強取事實欄三所示財物得手，並將2 人載往他處棄置等論
    據。針對李佳倫、林哲霆指證案發當日攜款到場，原擬用以
    購毒，但遭許志遠、林弘斌分持刀械或徒手毆打及脅迫，壓
    制意思自由，至使不能抗拒而遭強取財物上情，如何與許志
    遠、林弘斌坦認原與李佳倫、林哲霆2 人商議毒品交易，嗣
    發生拉扯、毆打，及許志遠供承向林哲霆索款等部分供述、
    張耀仁證述在場見許志遠與林弘斌毆打對方成傷，且喝令跪
    下等節、簡思穎證述所見各情，暨李佳倫案發當日遭毆打受
    傷之診斷證明書等其他證據資料無違，相關事證與證明主要
    事實存否之實質證據（被害人證述）相互利用，綜合判斷，
    何以已足擔保被害人指證許志遠、林弘斌攜帶兇器強盜各情
    屬實，並非虛構，詳為論述。所為論列說明，與卷證資料悉
    無不合，且無悖乎經驗法則與論理法則。並非僅以被害人林
    哲霆、李佳倫或其友人簡思穎之證述為唯一證據，自無欠缺
    補強證據之違法情形。又證人之證述有部分前後不符，或相
    互間有所歧異時，究竟何者為可採，事實審法院非不可基於
    經驗法則，斟酌其他卷證資料，本其自由心證，作合理之比
    較，然後敘明定其取捨之理由。若其基本事實之陳述與真實
    性無礙，復有佐證可供審酌時，即非不得予以採信，非謂一
    有不符或矛盾，即全部不可採取。原判決依其取捨證據及判
    斷證明力之職權行使，業就李佳倫、林哲霆所為未臻明確、
    前後有別或彼此證述未盡相符之相關說詞，何以採取其中一
    部，綜合卷證資料為整體判斷，說明其認定及理由。且前開
    事證既明，縱許志遠、林弘斌持以強盜之刀械等兇器尚未扣
    案，或李佳倫、林哲霆關於許志遠、林弘斌持用刀械之種類
    、數量、使用方式或經過等細節所述未盡一致，於結果亦無
    影響。許志遠、林弘斌上訴意旨置原判決之明白論敘於不顧
    ，仍就原審已予指駁及說明之同一事項，執部分事證片段內
    容或枝節事項，重為事實上之爭辯，許志遠泛言原判決僅憑
    被害人2 人所陳相互矛盾之證述為唯一證據，欠缺補強證據
    ，有理由矛盾或採證違反嚴格證明主義之違法；林弘斌漫言
    被害人2 人指述之證明力薄弱，有誣陷風險，不得互為補強
    ，且未查扣所謂行為人強盜所用之刀械，指摘原判決採取李
    佳倫、林哲霆所述內容不符之說詞互為補強，有欠缺補強證
    據、採證違反經驗法則、理由欠備之違法云云，並非適法之
    第三審上訴理由。
四、量刑輕重，屬為裁判之法院得依職權裁量之事項，苟其量刑
    已以行為人之責任為基礎，並斟酌刑法第57條各款所列情狀
    ，在法定刑度內，酌量科刑，說明其據，如無違反公平、比
    例及罪刑相當原則，致明顯輕重失衡情形，即不得指為違法
    。原判決具體審酌此部分刑法第57條各款科刑等相關一切情
    狀，就附表編號5 林弘斌犯加重強盜罪所處之刑，既係合法
    行使其刑罰裁量權，並記明理由，於客觀上未逾越法定刑度
    ，無悖於前述量刑原則，難認有逾越法律規定範圍、濫用裁
    量權限或理由不備之違法情形。又量刑係法院就繫屬個案犯
    罪之整體評價，故其判斷當否之準據，應就判決之整體觀察
    為綜合考量，不可摭拾其中片段，遽予評斷或為指摘。林弘
    斌上訴意旨從中擷取部分量刑事由，任意為有利自己之主張
    ，泛言原判決認定此部分攜帶兇器強盜之加重事由，較第一
    審認定結夥3 人以上、攜帶兇器強盜之情節為輕，指摘原判
    決此部分未量處較輕之刑，違反比例原則，亦非合法上訴第
    三審之理由。
五、綜合前旨及許志遠、林弘斌其他上訴意旨仍置原判決此部分
    所為明白論斷於不顧，而持已為原判決指駁之陳詞再事爭辯
    ，或對於事實審法院之職權行使，徒以自己之說詞，任意指
    為違法，要與法律規定得為第三審上訴理由之違法情形，不
    相適合。許志遠、林弘斌此部分之上訴違背法律上程式，應
    予駁回。
貳、附表編號1 、2關於許志遠共同恐嚇取財部分：
一、按刑事訴訟法第376條第1項各款所規定之案件，經第二審判
    決者，除第二審法院係撤銷第一審法院所為無罪、免訴、不
    受理或管轄錯誤之判決，並諭知有罪之判決，被告或得為被
    告利益上訴之人得提起上訴外，其餘均不得上訴於第三審法
    院，為該條項所明定。
二、許志遠因附表編號1、2所示共同恐嚇取財案件，經原判決維
    持第一審此部分論處許志遠犯附表編號1、2所示共同恐嚇取
    財共2 罪刑之判決，駁回許志遠該部分在第二審之上訴。核
    屬刑事訴訟法第376條第1項第6 款之案件。依首開說明，既
    經第一、二審均判決論罪，對前述第二審判決自不得上訴於
    第三審法院。許志遠猶提起上訴，顯為法所不許，應予駁回
    。
參、附表編號4 關於許志遠共同剝奪他人行動自由及附表編號 5
    關於張耀仁剝奪他人行動自由部分：
一、按第三審上訴書狀，應敘述上訴之理由，其未敘述者，得於
    提起上訴後20日內補提理由書於原審法院，已逾上述期間，
    而於第三審法院未判決前仍未提出上訴理由書狀者，第三審
    法院應以判決駁回之，刑事訴訟法第382條第1項、第395 條
    後段規定甚明。又對於數罪併罰之第二審判決提起上訴，其
    補提之上訴理由書，如僅就部分犯罪敘述理由，則關於其他
    未敘述理由之犯罪部分，其上訴仍具有同法第395 條後段之
    情形，應為駁回之判決。
二、許志遠不服附表編號4 關於其共同剝奪他人行動自由、張耀
    仁不服附表編號5 關於其剝奪他人行動自由部分之判決，分
    別於民國110年12月15日、110年12月14日由許志遠提起上訴
    及張耀仁之原審辯護人代為上訴，並未敘述理由。嗣許志遠
    雖補提上訴理由狀，惟就此部分仍未敘述理由，迄今逾期已
    久，於本院未判決前仍未提出。依上開規定，許志遠、張耀
    仁此部分上訴均非合法，應予駁回。
據上論結，應依刑事訴訟法第395條，判決如主文。
中    華    民    國   111    年    4     月    27    日
                  刑事第九庭審判長法  官  何  菁  莪  
                                  法  官  何  信  慶  
                                  法  官  劉  興  浪  
                                  法  官  高  玉  舜  
                                  法  官  朱  瑞  娟  
本件正本證明與原本無異
                                  書記官
中    華    民    國   111    年    5     月    3     日